臺灣高雄地方法院民事裁定　　　　　100年度消債抗字第123號
抗　告　人
即　務　人　謝盛財
上列抗告人因聲請更生程序事件，對於中華民國100 年9 月9 日
本院100 年度消債更字第178 號裁定提起抗告，本院裁定如下：
    主  文
抗告駁回。
抗告程序費用新臺幣壹仟元由抗告人負擔。
    理  由
一、抗告意旨略以：抗告人年輕時即罹患青光眼及白內障，視力
    嚴重缺損，左眼近乎無視力，於民國100 年3 月間經鑑定為
    重度視障。而抗告人積欠債務均因前妻遭友人欺騙後，為挽
    救家庭只好以公務員身分擔任前妻之債務保證人。又抗告人
    所有之不動產係繼承先父財產而來，不應以抗告人所有之不
    動產清償抗告人之負債。另伊為清償債務已遭法院強制扣款
    10餘年，原裁定駁回抗告人更生之聲請，自非允當，爰請求
    廢棄原裁定，並裁定准予開始更生程序等語。
二、按「為使負債務之消費者得依本條例所定程序清理其債務，
    以調整其與債權人及其他利害關係人之權利義務關係，保障
    債權人之公平受償，謀求消費者經濟生活之更生及社會經濟
    之健全發展，特制定本條例。」、「債務人不能清償債務或
    有不能清償之虞者，得依本條例所定更生或清算程序，清理
    其債務」，消費者債務清理條例（下稱消債條例）第3 條定
    有明文，是消債條例之立法，其中心思想乃認陷於經濟上困
    境之消費者若任其於惡性循環之債務窘境中自生自滅，其將
    衍生嚴重之社會問題，致難以維持安定之社會經濟秩序，故
    有予之分別情形依更生或清算之程序清理其債務之必要，藉
    以妥適調整其與各相關債權人等間之權利義務關係，以謀求
    消費者經濟生活之更生機會，從而健全社會經濟發展，惟私
    法上之債之關係，係以當事人間之信賴關係為基礎，為社會
    經濟組織之重要支柱，故當事人於以法律行為追求自己之利
    益之際，亦應顧及對方之利益，並考量債權債務在社會上之
    作用，本於誠實及信用之原則，行使其債權及履行其債務，
    故債務人之消費者欲以上開條例為其所負義務之調整者，自
    應本於誠信原則之本旨，僅在其不能清償債務或有不能清償
    之虞而使其陷於經濟上之困境時始得准許之，以避免其藉此
    善意之立法而惡意圖謀減免債務，致使社會陷於道德之危險
    ，並因此使信用緊縮而造成社會經濟之動盪。
三、經查：
  (一)抗告人前向各金融機構辦理消費借款、信用卡契約等致積欠
    無擔保債務計新台幣（下同）2,896,730 元（其中包含民間
    債務718,458 元），因無法清償債務，於100 年4 月間向最
    大債權銀行國泰人壽保險股份有限公司（下稱國泰人壽）申
    請消債條例前置協商，惟因未能接受現足以負擔之方案，致
    使協商不成立，此有債權人清冊、當事人綜合信用報告、前
    置協商不成立通知書附卷可參（見原審卷第9 至10頁、第35
    至37頁、第24至25頁、第11頁），足認屬實。
  (二)抗告人現任職於高雄市消防局，每月平均收入為66,969元，
    名下計有8筆不動產，財產總值為2,170,201元乙情，經抗告
    人於原審中提出98及99年度財產歸屬資料清單、綜合所得稅
    各類所得資料清單、100 年1 月至6 月之薪資單為憑（見原
    審卷第67至68頁、第17至18頁、第14至16頁、第58至60頁）
    ，抗告人對此亦不爭執，堪信為真。
  (三)必要支出部分，查本件抗告人對於原審認定扶養次子及其母
    親每月所需支付之費用分別為6,833 元、1,417 元並不爭執
    ，故抗告人將此列為每月需支付之必要費用，尚堪採認。至
    關於抗告人每月必要費用部分，因消債條例之立法目的，係
    為使不幸陷入經濟困境之人得以清理債務、重建生活，並在
    清理過程中能保有符合人性尊嚴之最低基本生活，而非維持
    債務人過去慣常之寬裕生活，是於評估履行原協商方案是否
    顯有重大困難時，並非由抗告人任意主張其基本生活費用之
    數額，否則將造成揮霍無度以致清償能力降低，反而易使更
    生程序無從進行，因此本院認應以內政部社會司所公佈之10
    0 年度7 月份之高雄市每人每月最低生活費用為11,146元為
    準，始為合理。
  (四)抗告人稱自年輕時即患有青光眼、白內障，視力嚴重缺損，
    於100 年3 月間經鑑定為重度視障云云，惟由其98年度及99
    年度綜合所得稅各類所得資料清單可知，抗告人於98年度及
    99年度申報所得每月平均收入分別尚有90,809元、87,554元
    ，抗告人既自承其於年輕時即患此疾，衡諸抗告人收入情形
    ，堪認其工作收入穩定並不因抗告人罹患眼疾致薪資有何重
    大變動，又原審業以抗告人平均每月收入66,969元為核算基
    礎，已有利於抗告人，是抗告人此部分主張，尚不足採。另
    抗告人主張其所有不動產係因繼承而來，不應用以清償債務
    云云，然查，抗告人所有之資產，既為其債務之總擔保，在
    其積欠龐大債務之情形下，其全部資產自應以優先清償其所
    積欠之債務，方符事理之平，是原審以抗告人債務總額2,89
    6,730 元，如以其所有財產總值2,170,201 元換價清償債務
    後，計算抗告人剩餘債務僅726,529 元（計算式：2,896,73
    0-2,170,201 ＝726,529 ），自無不當。基上，依抗告人平
    均每月收入66,969元為核算基礎，扣除個人日常生活所需之
    必要費用11,146元，及1 名未成年子女費用6,833 元及母親
    扶養費用1,417 元後，每月尚餘47,573元（計算式：66,969
    -11,146-6,833-1,417 ＝47,573）可供支用。另就抗告人積
    欠之實際剩餘負債已降為726,529 元，縱以目前法定最高利
    率20％計算，抗告人每月需負擔之利息約為12,109元（計算
    式：726,529 元×20% ÷12月=12,109 元，元以下四捨五入
    ）。依抗告人目前每月可供支用餘額47,573元，則抗告人可
    供還債之金額非但足以清償欠款利息，尚有餘額可供清償欠
    款本金。再者，抗告人為49年次，現年51歲，距法定退休年
    齡尚有14年，既有穩定工作及收入，則以抗告人上開收入及
    支出剩餘情形，應可在未來相當期限內逐步將債務清償完畢
    ，自難認抗告人有不能清償債務之情事。
四、綜上所述，本件依抗告人之固定收入資力，扣除其個人必要
    生活費用及扶養費支出後，應足以支應與最大無擔保債權銀
    行成立之協商還款方案；而依其整體資力及工作年齡，又無
    不能清償債務之情事，從而，原審據以駁回抗告人更生之聲
    請，核無違誤，抗告人猶執陳詞，提起本件抗告，為無理由
    ，應予駁回。
五、據上論結，本件抗告為無理由，依消費者債務清理條例第15
    條，民事訴訟法第495 條之1 第1 項、第449 條第1 項、第
    95條、第78條，裁定如主文。
中    華    民    國  100     年    10    月    27    日
                  民事第五庭    審判長法  官  張維君
                                      法  官  秦慧君
                                      法  官  何佩陵
上為正本係照原本作成。
對本裁定除有涉及法律見解且具有原則上之重要性者外，不得再
抗告。如提再抗告，應於裁定送達後十日內，以書狀向本院提出
再抗告，並繳納再抗告費新臺幣1,000元。
中    華    民    國   100    年    10    月    27    日
                                      書記官  陳喜苓